臺灣士林地方法院刑事判決　　　　　　　95年度易字第1623號
　　公　訴　人　臺灣士林地方法院檢察署檢察官
　　被　　　告　乙○○
上列被告因恐嚇取財案件，經檢察官聲請以簡易判決處刑（95年
度偵字第6383號），本院士林簡易庭認不宜逕以簡易判決處刑（
95年度士簡字第1374號），移由本院普通庭改依通常程序審理，
經訊問被告後，被告就被訴事實為有罪之陳述，本院合議庭裁定
改由受命法官獨任進行簡式審判程序，茲判決如下：
    主  文
乙○○犯恐嚇取財罪，處有期徒刑柒月，緩刑貳年，並應向被害
人甲○○支付新台幣陸萬元之損害賠償。
    事  實
一、乙○○自民國（下同）89年間起至94年間止，屢因經濟狀況
    不佳而與他人發生會款及借款糾紛，嗣於94年12月19日（聲
    請簡易判決處刑書誤繕為18日）晚間，因前開債務糾紛，趁
    搭載友人甲○○之便，藉口稱：因朋友向地下錢莊借錢，急
    需用錢，擬向甲○○借款，惟遭拒絕，竟心生歹念，意圖為
    自己不法所有，在臺北市○○區○○路502 號前恐嚇甲○○
    稱：如果不同意借款，要把甲○○家人的資料提供予地下錢
    莊，且要傷害其家人云云，致使甲○○因而心生畏懼，猶豫
    是否應允乙○○之要求，乙○○見狀遂提議先去用餐，待甲
    ○○卸下心防、用餐完畢後，又於當日晚上7 時許，接續前
    揭恐嚇取財犯意，在上址以更加兇惡之語氣，並以同樣言詞
    恫嚇之，致甲○○心生畏懼，在上址合作金庫銀行自動櫃員
    機，持其所有之合作金庫銀行金融卡，分3 次提領共新臺幣
    （下同）9 萬元之現金予乙○○，嗣因乙○○之友人屢打電
    話給甲○○，請其不要追究此事，甲○○不堪其擾，始報警
    處理。
二、案經甲○○訴由臺北市政府警察局內湖分局報請臺灣士林地
    方法院檢察署檢察官偵查後聲請以簡易判決處刑，本院士林
    簡易庭認不宜逕以簡易判決處刑，移由本院普通庭改依通常
    程序審理，本院訊問被告後，被告就被訴事實為有罪之陳述
    ，本院合議庭始裁定改由受命法官獨任進行簡式審判程序。
    理  由
一、本件被告乙○○所犯非死刑、無期徒刑、最輕本刑為3 年以
    上有期徒刑之罪，或高等法院管轄第一審之案件，被告於本
    院準備程序進行中，就被訴事實為有罪之陳述，經告以簡式
    審判程序之旨，並聽取檢察官、被告之意見後，本院合議庭
    裁定由受命法官獨任進行簡式審判程序，是本件之證據調查
    ，依刑事訴訟法第273 條之2 規定，不受同法第159 條第1
    項、第161 條之2 、第161 條之3 、第163 條之1 及第164
    條至第170 條規定之限制，合先敘明。
二、上開犯罪事實，業據被告乙○○於本院審理時坦承不諱（見
    本院96年6 月8 日審判筆錄），核與證人即告訴人甲○○於
    審理中指證之情節相符，並有告訴人甲○○之合作金庫銀行
    延平分行活期儲蓄存款存摺內頁影本附卷可稽，咸信告訴人
    之指訴可堪採信；另被告迭因會款及借款糾紛與他人興訟，
    現另因涉犯詐欺罪嫌經臺灣桃園地方法院檢察署檢察官以95
    年度偵字第9952號案件偵辦中，此有臺灣士林地方法院檢察
    署刑案資料查註紀錄表、臺灣桃園地方法院檢察署檢察官92
    年度偵緝字第329 號不起訴處分書、92年度偵緝字第1066號
    不起訴處分書、92年度偵字第19135 號不起訴處分書、95年
    度偵字第9952號案件告訴狀等在卷可證，足見被告確有前開
    恐嚇取財之動機。綜上，本件事證已明，被告犯行堪以認定
    ，應予依法論科。
三、按被告行為後，94年2 月2 日修正公布之刑法已於95年7 月
    1 日生效施行，其中第2 條第1 項「行為後法律有變更者，
    適用行為時之法律。但行為後之法律有利於行為人者，適用
    最有利於行為人之法律」之規定，係規範行為後法律變更所
    生新、舊法律比較適用之準據法，並非刑法實體法律，自不
    生行為後法律變更之比較適用問題，故刑法修正施行後，應
    適用該修正後之第2 條第1 項之規定，依「從舊、從輕」之
    原則比較新、舊法律之適用；又比較新舊法時，應就罪刑有
    關之共犯、未遂犯、想像競合犯、牽連犯、連續犯、結合犯
    ，以及累犯加重、自首減輕暨其他法定加減原因（如身分加
    減）與加減例等一切情形，綜其全部罪刑之結果而為比較後
    ，再適用有利於行為人之法律處斷，而不得一部割裂分別適
    用不同之新、舊法（最高法院24年上字第4634號、29年上字
    第964 號判例意旨及最高法院95年度第8 次刑事庭會議決議
    參照）。經查：
    (一)關於罰金刑：刑法第346 條第1 項恐嚇取財罪，其法定刑
      有關罰金部分為得併科1000元（銀元）以下罰金。查刑法
      分則編各罪所定罰金刑之貨幣單位原為銀元，修正前刑法
      第33條第5 款規定：「罰金：1 元（銀元）以上。」，而
      依罰金罰鍰提高標準條例規定，就72年6 月26日前修正之
      刑法部分條文罰金數額提高2 至10倍，其後修正者則不提
      高倍數，並依現行法規所定貨幣單位折算新臺幣條例規定
      ，以銀元1 元折算新臺幣3 元。修正後刑法第33條第5 款
      規定：「罰金：新臺幣1000元以上，以百元計算之。」，
      刑法第33條第5 款所定罰金貨幣單位經修正為新臺幣後，
      刑法分則各罪所定罰金刑之貨幣單位亦應配合修正為新臺
      幣，為使刑法分則編各罪所定罰金之最高數額與刑法修正
      前趨於一致，乃增訂刑法施行法第1 條之1 ：「中華民國
      94年1 月7 日刑法修正施行後，刑法分則編所定罰金之貨
      幣單位為新臺幣。94年1 月7 日刑法修正時，刑法分則編
      未修正之條文定有罰金者，自94年1 月7 日刑法修正施行
      後，就其所定數額提高為30倍。但72年6 月26日至94年1
      月7 日新增或修正之條文，就其所定數額提高為3 倍。」
      。從而，刑法修正後刑法分則編各罪所定罰金刑之最高數
      額，適用刑法施行法第1 條之1 之規定後，並無不同，即
      對被告並無有利或不利之情形；惟修正後刑法第33條第5
      款所定罰金刑最低數額，較之修正前提高，自以修正前刑
      法第33條第5 款規定有利於被告。
    (二)綜上，本件經綜合觀察全部罪刑比較之結果，依修正後刑
      法第2 條第1 項前段規定，適用修正前刑法第33條第5 款
      之規定，對被告較有利，自應全部適用修正前刑法相關規
      定而為論科。
    (三)另修正刑法係自95年7 月1 日起施行，在此之前，刑法分
      則編有關罰金刑之貨幣單位係銀元；且依刑法分則編應處
      罰金者，應適用罰金罰鍰提高標準條例第1 條之規定；亦
      即應按各該具體條文制定或修正之時間先後，定其提高之
      倍數。惟被告行為後，刑法施行法增訂第1 條之1 ，於95
      年6 月14日經總統公布，並自同年7 月1 日起施行；該條
      規定：「中華民國94年1 月7 日刑法修正施行後，刑法分
      則編所定罰金之貨幣單位為新臺幣。94年1 月7 日刑法修
      正時，刑法分則編未修正之條文定有罰金者，自94年1 月
      7 日刑法修正施行後，就其所定數額提高為30倍。但72
      年6 月26日至94年1 月7 日新增或修正之條文，就其所定
      數額提高為3 倍」。亦即自95年7 月1 日起，刑法分則編
      所定罰金之貨幣單位，由原來之銀元改為新臺幣；且94年
      1 月7 日刑法修正時，刑法分則編未修正之條文定有罰金
      者，自95年7 月1 日起，有關罰金之數額提高為30倍。刑
      法第346 條第1 項之罪自24年7 月1 日施行後即未再修正
      ，依增訂刑法施行法第1 條之1 之規定，其罰金以新台幣
      為單位，數額應提高30倍。此與增訂前之罰金以銀元為單
      位，且適用罰金罰鍰提高標準條例第1 條前段之結果應提
      高10倍，而新台幣與銀元之比例為1 ：3 ，換算結果亦為
      30倍者，並無不同。亦即增訂刑法施行法第1 條之1 之意
      旨，僅在使刑法規範之罰金刑之貨幣單位，一律改為新台
      幣，並使增訂前後有關罰金刑提高之倍數一致，對被告而
      言，並無有利、不利之比較適用之問題，且此增訂之規定
      應屬罰金罰鍰提高標準條例第1 條但書之情形，當無同條
      前段規定之適用，自應逕行適用刑法施行法第1 條之1 之
      規定。
四、核被告所為，係犯刑法第346 條第1 項之恐嚇取財罪。爰審
    酌被告並無犯罪前科，此有臺灣高等法院被告前案紀錄表存
    卷可按，素行尚可，及本次犯罪之動機、目的、手段、所生
    之危害非淺，惟事後已返還告訴人3 萬元，且供認犯行態度
    尚稱良好等一切情狀，量處如主文所示之刑，以資懲儆。末
    按被告行為後，刑法有關緩刑之規定雖亦經修正，惟緩刑之
    規定，並非關於行為可罰性之刑罰法律規範，而係屬刑之執
    行規範，並無新刑法第2 條第1 項之適用。故犯罪在新法施
    行前，於新刑法施行後裁判，關於緩刑之宣告，自應適用修
    正後刑法第74條之規定，此有最高法院95年度第8 次刑事庭
    會議紀錄可考。查被告前未曾因故意犯罪而受有期徒刑以上
    刑之宣告，此有臺灣高等法院被告前案紀錄表附卷為憑，本
    院衡酌被告犯後已坦承犯行，深具悔意，且於審理時當庭先
    返還告訴人3 萬元現金，亦有本院96年6 月8 日審判筆錄可
    參，經此偵審程序之教訓，當知所警惕，信無再犯之虞，因
    認其所受宣告之刑以暫不執行為適當，爰併諭知緩刑2 年，
    以啟自新，並就被告尚欠告訴人6 萬元部分，依刑法第74條
    第2 項第3 款之規定，命被告向被害人甲○○支付6 萬元之
    損害賠償，以觀後效。
據上論斷，應依刑事訴訟法第452 條、第273 條之1 第1 項、第
299 條第1 項前段，刑法第346 條第1 項、第2 條第1 項、第74
條第1 項第1 款、第2 項第3 款，刑法施行法第1 條之1 ，判決
如主文。
本案經檢察官王以文到庭執行職務。
中　　華　　民　　國　　96　　年　　6 　　月　　29　　日
                  刑事第六庭法  官    李育仁
上正本證明與原本無異。
如不服本判決，應於判決送達後10日內，向本院提出上訴狀。
                            書記官    陳韻如
中　　華　　民　　國　　96　　年　　6 　　月　　29　　日
附錄本判決論罪科刑依據之法條：
中華民國刑法第346條
（單純恐嚇罪）
意圖為自己或第三人不法之所有，以恐嚇使人將本人或第三人之
物交付者，處6 月以上5 年以下有期徒刑，得併科1 千元以下罰
金。
以前項方法得財產上不法之利益，或使第三人得之者，亦同。
前二項之未遂犯罰之。
